【裁判字號】    89,訴緝,43
【裁判日期】    890612
【裁判案由】    誣告
【裁判全文】
臺灣臺中地方法院刑事判決                          八十九年度訴緝字第四三號
    公  訴  人  臺灣臺中地方法院檢察署檢察官
    被      告  甲○○
右列被告因誣告等案件，經檢察官提起公訴 (八十七年度偵字第三一一號)，本院判
決如左：
    主  文
甲○○意圖他人受刑事處分，向該管公務員誣告，累犯，處有期徒刑壹年肆月。
被訴偽證部分，免刑。
被訴竊盜、偽造印章、署押、幫助逃漏稅捐部分，均無罪。
    事  實
一、緣甲○○（曾因竊盜罪，經本院判處有期徒刑一年四月確定，甫於八十一年九月
    十一日執行完畢）為圖取得永升交通實業有限公司（下稱永升公司）之不法酬金
    ，經由庚○○居間介紹，明知其與乙○○二人八十一年間並未在永升公司工作，
    以虛報員工薪資增加支出方式，幫助丁○○、庚○○經營之永升公司逃漏八十一
    年營利事業所得稅，甲○○於八十一年十二月四日至永升公司與丁○○談妥，經
    由永升公司不知情之職員己○○代書切結書後，交由甲○○簽名蓋章具結，載明
    甲○○於八十一年一月至十二月任職永升公司，至年底薪資所得需申報新台幣（
    下同）二十萬元，並在空白之薪工資暨伙食津貼領款單上預蓋甲○○印章備用，
    而由丁○○支付按上開申報金額百分之三計算，即共六千元之報酬予甲○○。翌
    日（八十一年十二月五日）甲○○帶其兄乙○○至永升公司，亦經由不知情之己○○代書切結書後，由甲○○代簽其自己姓名按捺指印，並蓋上乙○○之印章具
    結，同意永升公司申報乙○○自八十一年一月至十二月止薪資所得四十萬元，並
    在空白薪工資暨伙食津貼領款單上預蓋乙○○印章備用，而由永升公司按上述申
    報金額百分之三計算支付一萬二千元之支票為報酬，由甲○○代簽收。嗣丁○○
    將上開切結書、預蓋印章之薪工資暨伙食津貼領款單，經由永升公司不知情之某
    職員交給為永升公司記帳之蔡淑喜會計事務所，由該事務所不知情之職員依切結
    書所載之金額，以丁○○所交付之不實之資料據以填製成會計憑證，即分開登載
    填製成薪工資暨伙食津貼領款單二張（即甲○○、乙○○各一張），而登載乙○○八十一年一至十一月份每月領取工資三萬三千三百三十三元，十二月領取工資
    三萬三千三百三十七元，共計四十萬元，伙食津貼每月一千五百元，共計一萬八
    千元，加班費十二個月共計六萬九千五百八十四元；甲○○一至十一月每月領取
    工資一萬六千六百元，十二月領取工資一萬七千四百元，共計二十萬元，伙食津
    貼每月一千八百元，計二萬一千六百元，加班費十二個月共三萬五千二百十二元
    之不實事項。又於八十二年初，經由蔡淑喜會計事務所不知情之職員，將永升公
    司八十一年一月至八十一年十二月給付乙○○四十萬元工資，及給付甲○○二十
    萬元工資之不實事項，登載於丁○○業務上作成之各類所得扣繳暨免扣繳憑單二
    張（即甲○○、乙○○各一張），並於八十二年二月一日連同永升公司其他員工
    之扣繳憑單，持向財政部台灣省中區國稅局沙鹿稽徵所申報行使。蔡淑喜會計事
    務所不知情之職員，又將上開不實之薪工資支出之金額，併入永升公司薪資支出
    項內，而登載於永升公司八十一年度營利事業所得稅結算申報書內，於八十二年
    五月十五日提出行使，向財政部台灣省中區國稅局沙鹿稽徵所申報，嗣因稅捐稽
    徵機關對於永升公司採調帳審查，被告丁○○未提出相關帳冊憑證（含上開二張
    薪工資暨伙食津貼領款單），因而被依所得稅法第八十三條規定，逕行依職權核
    課，而未能逃漏稅捐。
二、嗣於八十三年十月間，乙○○之妻丙○○接獲國稅局催繳稅單，經向丁○○質疑
    其虛列乙○○四十萬元薪資所得，其欠繳稅款應由朱婦支付，然為丁○○所拒，
    丙○○遂向臺灣台中地方法院檢察署申告丁○○、庚○○二人偽造文書，嗣經本
    院各判處丁○○、庚○○二人有期徒刑七月，二人不服上訴，復經台灣高等法院
    台中分院維持原判；而甲○○於台灣高等法院台中分院審理（八十五年四月十二
    日、同年十一月十九日）時，經具結作證，復為不實之陳述，偽稱：乙○○於八
    十一年間有在永升公司工作，領取薪資四十萬元云云，嗣經丙○○獲悉，乃質問
    甲○○為何為不實陳述，甲○○始坦承上開陳述係受庚○○唆使所為陳述，並簽
    立切結書乙紙交丙○○收執。詎甲○○事後反悔，竟於偵查時捏稱上開切結書係
    受丙○○脅迫所簽等語，而向臺灣台中地方法院檢察署提出丙○○妨害自由之告
    訴，意圖使丙○○受刑事處分，嗣經臺灣台中地方法院檢察署檢察官偵結不起訴
    處分在案。
二、案經丙○○訴由臺灣台中地方法院檢察署檢察官偵查起訴。
    理  由
甲、有罪部分
一、訊據被告甲○○，對於右揭時、地在永升公司預先書立切結書上簽自己姓名、捺
    指印切結在永升公司工作薪資所得二十萬元，及代其兄於預先書立切結書上代其
    兄簽自己姓名、捺指印切結其兄在永升公司工作薪資所得四十萬元，暨八十五年
    四月十二日及同年十一月二十九日在台灣高等法院台中分院（八十五年上訴字第
    四八六號）審理中具結證稱乙○○八十一年間有在永升公司工作薪資所得四十萬
    元之事實，固不否認，惟堅決否認有何偽證及誣告之犯行，辯稱：伊與兄乙○○
    確於八十一年九月出獄後，曾經由庚○○介紹在永升公司工作，八十一年一月至
    九月伊在監服刑，係永升公司自行填寫，伊僅於切結書上簽名捺指印，切結書上
    工作期間係空白的；又八十五年四月十二日開完庭後，丙○○帶二人至清水中山
    路伊住處，係他們唸一句伊寫一句，在威脅下所書寫「因所得稅之因由」切結書
    云云。經查：
(一)右揭犯罪事實一及事實二偽證部分，業據告訴人丙○○指訴甚詳，並據證人丁○○於本案審理中及台灣高等法院台中分院前案審理中（八十八重上更(一)字第五○
    號卷第三十六頁、第三十七頁、第四十一頁背面）（八十五年上訴字第四八六號
    卷八十六年一月十日以後各訊問及審判筆錄）供承不諱。且在本院審理中，丁○○並明確供稱：「甲○○、乙○○並未至永升公司工作，第一天係甲○○來，賣
    二十萬，我付六千元予甲○○，第二天甲○○帶乙○○來，乙○○手受傷，由甲○○代為簽名，印章係他們自已蓋，那時不知甲○○被關，亦不知他專門在賣」
    等語，又於台灣高等法院台中分院審理時供稱：「我是買人頭來報稅的，甲○○
    買六千元，報二十萬元；乙○○買一萬二千元，報四十萬元，依報稅額百分之三
    付費。先向甲○○買人頭後，第二天他又載其兄乙○○來，均有對人頭（即核對
    身分證），有開八十一年十二月八日到期之一萬二千元支票交給乙○○，乙○○
    當時手痛無法簽名，所以由甲○○簽收，甲○○說是庚○○介紹的。」，「我有
    在公司說報稅憑證不夠，可能是庚○○聽到才叫人來找我。」（上開八十五年上
    訴字第四八六號卷(二)八十六年一月二十八日訊問筆錄），「乙○○、甲○○二人
    認識庚○○，他們二人對會計說是庚○○介給過來的」（上開八十八年重上更(一)
    卷第三十六頁背面）；且被告於台灣高等法院台中分院前審中結稱：「是庚○○
    找我去的，是我告訴乙○○之後，我騎機車載乙○○一起去公司。」，「我載乙○○去寫所得稅資料，去公司後丁○○跟我們說要以報稅額百分之三為代價，買
    我們的身分證去報稅，我報了二十萬元，拿了六千元現金。」，「切結書是我簽
    名的，乙○○報了四十萬元，代價一萬二千元之支票是乙○○自己領走的，因他
    手受傷所以由我簽收，該一萬二千元支票是乙○○邀我一起去庚○○家中向庚○○調現的。」，「除本案外，還賣人頭給密元企業有限公司，乙○○亦有賣人頭
    給密元公司，是他自己拿去賣的。」（前開八十五年上訴字第四八六號卷八十六
    年四月十八日筆錄），而證人庚○○亦於前案中供稱：「一萬二千元支票是乙○○或甲○○拿來借錢的已忘了，因是劃線支票他們沒帳戶提領所以向我調現。」
    等情相符（前開八十五年上訴字第四八六號卷八十六年四月十八日筆錄）。告訴
    人之夫乙○○亦於前案中結稱：「我的身分證及印章是八十一年間被甲○○拿走
    的。」，經訊以何以拿身分證印章給甲○○﹖則答稱：「甲○○說要賣人頭，我
    說最多賣四十萬元，超過部分甲○○要負責。」（前開八十五年上訴字第四八六
    號卷八十六年四月十八日筆錄），足見乙○○同意賣人頭給他人報稅。甲○○更
    結稱：先賣人頭給永升公司報稅，再賣給密元公司等語。證人即永升公司會計己○○於前審中證稱：「切結書原有印好空白之格式，再填上姓名、金額及日期。
    切結書上甲○○之簽名是他本人來公司對身分證之後給他簽名的。本案二張切結
    書日期不同，好像是隔天甲○○帶他哥哥（指乙○○）來的，我都有核對身分證
    。」，另證人即永升公司另一會計戊○○證稱：「一萬二千元之支票是我開的，
    甲○○他們二人有來公司，辦好資料後，老闆娘（指丁○○）叫我開一萬二千元
    之支票，因乙○○手痛，所以由甲○○代簽。甲○○自己是先來的，拿六千元現
    金給他。一萬二千元因超過一萬元所以開票，是十二月五日簽發支票，開十二月
    八日日期的票，甲○○自己先來是十二月四日簽領六千元，隔天十二月五日甲○○、乙○○再來公司。」（上開八十五年上訴字第四八六號卷八十六年四月十八
    日訊問筆錄）等語明確。而上開乙○○名義書立之切結書所捺用之指紋，經送鑑
    定結果，認係被告甲○○之指紋，此有內政部警政署刑事警察局八十九年五月八
    日局紋字第五○七號鑑定函附卷足證。復有甲○○、乙○○切結書、八十一年各
    類所得扣繳暨免扣繳憑單、永升公司八十一年度營利事業所得稅結算申報書，及
    薪工資暨伙食津貼領款單二紙，甲○○領取六千元現金報酬之支出傳票（置證物
    袋內），財政部台灣省中區國稅局沙鹿稽徵所函送永升公司八十一年扣繳稅款各
    類所得資料申報書、永升公司八十一年度營利事業所得稅結算申報書影本及八十
    五年偵字第一一一一七號不起訴處分書及本院八十四年訴字第一八三四號、台灣
    高等法院台中分院八十五年上訴字第四八六號、八十八年重上更（一）字第五○
    號判決書等在卷可稽。而依切結書所載甲○○、乙○○之切結日期分別為八十一
    年十二月四日及八十一年十二月五日，剛好相隔一日，又經台灣高等法院台中分
    院向財政部台灣省中區國稅局沙鹿稽徵所函查結果，甲○○確有在八十一年度販
    賣其人頭給密元企業有限公司報稅（被虛報八十一年一月至十二月支領工資四十
    萬元，但甲○○另因竊盜案被判刑，自八十年九月五日起在監執行至八十一年九
    月十一日，有臺灣台中地方法院檢察署八十年執減字第一二九四號執行卷可稽，
    不可能於在監期間任職支薪），亦有該所八十六年四月三十日中區國稅沙鹿資第
    八六○六八四六六號函在卷可稽，足證被告甲○○及證人丁○○、乙○○上開供
    述為真實。
(二)右揭犯罪事實二誣告部分，被告於偵查中稱，伊受其三嫂丙○○帶人威脅書立上
    開「因所得稅之因由」切結書後，即向三田派出所備案，經檢察官電詢該派出所
    稱無被告備案紀錄，有電話紀錄附於偵查卷 (台灣台中地方法院檢察署八十五年
    偵字第一一一一七號卷第十三頁)可稽，而被告於本院審理時，迄辯論終結前，
    亦未能舉證上開切結書係受告訴人帶人脅迫所致，此部分犯行，事證明確。
(三)綜上所述，被告罪證已臻明確，犯行洵堪認定，應予依法論科。
二、核被告甲○○所為：
(一)按刑法上之偽證罪，不以結果發生為要件，一有偽證行為，無論當事人是否因之
    而受有利或不利之判決，均不影響其犯罪之成立。而該罪所謂於案情有重要關係
    之事項，則指該事項之有無足以影響於裁判之結果者而言（最高法院二十九年上
    字第二三四一號、三十年上字第二○三二號、七十一年台上字第八一二七號判例
    意旨參照），核被告所為八十五年四月十二日及同年十一月二十九日在台灣高等
    法院台中分院訊問時所為證言，偽稱：乙○○於八十一年間有在永升公司工作，
    領取薪資四十萬元等情，係屬被告丁○○、庚○○是否涉犯有偽造印章、署押、
    私文書、逃漏稅捐罪之重要關係事項，其後雖改稱並未在永升公司工作，係賣人
    頭取得一萬二千元之酬金，致該案被告丁○○、庚○○於該案受訴偽造印章、署
    押、私文書及逃漏稅捐罪，經判決無罪之結果，亦無改於其偽證罪之成立，是核
    被告所為，係犯刑法第一百六十八條之偽證罪。復按犯第一百六十八條之罪，於
    所虛偽陳述之案件裁判確定前自白者，減輕或免除其刑，刑法第一百七十二條有
    明文；又刑法第一百七十二條之規定，並不專在獎勵犯罪人之悛悔，而要在引起
    偵查或審判機關之易於發見真實，故不論被告之自白在審判前或審判中，自動或
    被動，簡單或詳細，一次或二次以上，並其自白後有無翻異，苟其自白在所偽證
    之案件確定以前，即應依該條減輕或免除其刑，最高法院二十八年上字第二○○
    一號、三十一年上字第三四五號判例意旨可供參照。本件被告甲○○於台灣高等
    法院八十五年上訴字第四八六號調查時，先後於八十五年四月十二日、同年十一
    月二十九日具結後為如事實欄所述之虛偽陳述，嗣於八十六年四月十八日以後則
    為真實陳述，改稱確未受僱於永升公司，伊與兄乙○○係於八十一年十二月四日
    、十二月五日至永升公司賣身分證取得虛列薪資所得百分之三之非法報酬，雖其
    於本案審理中，翻異前詞，仍執意辯稱八十一年九月出監後確有至永升公司工作
    ，衡諸上開說明及判例意旨，仍應認其係在所虛偽陳述案件確定前自白。又被告
    甲○○於前案中（上開八十五年上訴字第四八六號）以證人身分應訊，具結後為
    虛偽之陳述，衡諸偽證罪之處罰，目的在於使對該刑案毫無利害關係之第三人據
    實陳述，若該第三人為偏袒一方欺騙法院，故為虛偽之陳述，自應科以偽證之責
    ，本件被告甲○○於丁○○、庚○○被訴偽造文書、逃漏稅捐罪嫌之上開案件中
    ，為虛偽陳述，係出於其為逃漏稅捐罪之幫助犯，為免其自身及其兄長因其據實
    陳述，而罹於刑典，迫於無奈，始為虛偽之陳述，乃為其本身及其兄實施防禦之
    結果，核其動機既係出於防護自身及其兄長乙○○，法律上自不能強人所難責其
    必為真實之陳述，應予以免刑之裁判。
(二)另被告告訴丙○○妨害自由部分，係犯刑法第一百六十九條第一項之誣告罪。被
    告曾因竊盜罪，經本院判處有期徒刑一年四月，甫於八十一年九月十一日執行完
    畢後，五年以內再犯本件有期徒刑以上之罪，為累犯，應依刑法第四十七條規定
    加重其刑。爰審酌被告曾因賭博、竊盜、違反動產擔保交易法等案件，經法院判
    處罰金、拘役、有期徒刑，有臺灣臺中地方法院檢察署刑事查註紀錄表在卷可稽
    ，其素行顯為不良，捏造子虛烏有之事實誣告兄嫂，足生告訴人受法律處罰之虞
    ，犯罪後飾詞圖卸態度不良等一切情狀，量處如主文第一項所示之刑。
乙、無罪部分
一、公訴意旨另略以：甲○○為圖取得永升公司之不法酬金，竟於八十五年初取其兄
    乙○○之身分證，復偽刻乙○○之印章一枚，一併交與永升公司負責人丁○○及
    主任庚○○用以偽造乙○○之在職證明及薪資領款單以證明永升公司於八十一年
    一月至十二月間有僱用乙○○工作，且曾發薪四十萬元與王某，甲○○因而取得
    永升公司發給之一萬二千元酬金，而朱、黃二人再將前揭向財政部台灣省國中區
    國稅局申報扣繳八十一年度營利事業所得稅，致幫助永升公司得以逃漏該年度營
    利事業所得稅，因認被告涉有竊盜罪、偽刻印章、署押罪及幫助違反稅捐稽徵法
    第四十一條之逃漏稅捐罪嫌。
二、按犯罪事實，應依證據認定之，無證據不得推定其犯罪事實，又不能證明被告犯
    罪者，應為無罪之諭知，刑事訴訟法第一百五十四條、第三百零一條第一項定有
    明文。且認定事實所憑之證據，其為訴訟上之證明，須達於通常一般之人均不致
    有所懷疑，而得確信其為事實之程度者，始得據為有罪之認定，倘其證明尚未達
    到此一程度而有合理之懷疑存在時，尚難為有罪之認定基礎，又認定不利於被告
    之事實，須依積極證據，苟積極證據不足為不利於被告事實之認定時，即應為有
    利於告之認定，更不必有何有利之證據，最高法院七十六年台上字第四九八六號
    、三十年上字第八一六號判例分別著有明文。
三、公訴意旨認被告甲○○涉有竊盜罪、偽刻印章、署押罪及幫助逃漏稅捐罪嫌，無
    非以上開事實，業據告訴人指訴甚詳，並據被害人乙○○於本院八十四年度第一
    八三四號案件審理中供稱，「不認識丁○○，且未受僱於永升公司」，及丁○○
    於該案檢察官初訊時供稱乙○○未至永升公司上班等情相符，且有被告自白犯罪
    切結書一份附卷可稽為其論據。訊據被告甲○○否認有何公訴人所指竊盜罪、偽
    刻印章、署押罪及幫助逃漏稅捐罪等犯行，辯稱：伊未竊取乙○○之身分證，亦
    未偽刻印章賣與永升公司，伊確與乙○○於八十一年九月出監後，經由庚○○介
    紹，與兄乙○○在永升公司工作，上開切結書上乙○○之簽名，係伊帶乙○○至
    永升公司時，因乙○○手痛，經由乙○○在場同意，由其代為簽名、捺指印，乙○○自己蓋用印章等語置辯。經查，甲○○與乙○○並未於八十一年一月至九月
    曾受僱於永升公司之事實，業據說明如前，乙○○既有同意賣人頭給他人報稅，
    並交印章、身分證給甲○○，復陪甲○○至永升公司簽切結書，丁○○等利用不
    知情之人，依切結書內容製作該二人之薪工資暨伙食津貼領款單，自無偽造印章
    、署押及竊盜犯行。至被告甲○○所辯，及證人丁○○、甲○○以前及本院中所
    稱：甲○○、乙○○確有到永升公司工作云云，核與事實不符，難採為被告等有
    利之認定。又被告等虛報上述薪工資共六十萬元，因該公司八十一年度營利事業
    所得稅係採調卷審查，如將該項虛列金額剔除後，尚無短漏所得額情形，此據證
    人即國稅局承辦人員施麗萍、齊麗文於前審（上開八十五年上訴字第四八六號卷
    八十五年七月九日、八十六年四月十八日筆錄）結證在卷，復有財政部台灣省中
    區國稅局八十六年四月二十三日中區國稅一字第八六○○一九六九七號函在卷可
    稽，自無成立稅捐稽徵法第四十一條逃漏稅捐罪餘地，而該罪亦無處罰未遂犯之
    規定，其被訴幫助違反稅捐稽徵法部分自不為罪。
丙、被告甲○○經合法傳喚到庭後，未經許可自行退庭，爰不待其陳述逕行判決，附
    為敘明。
據上論斷，應依刑事訴訟法第二百九十九條第一項前段、第三百零一條第一項、第三
百零五條後段，刑法第一百六十八條、第一百六十九條第一項、第一百七十二條、第
四十七條，判決如主文。
中      華      民      國    八十九    年      六      月      十二    日
                                          法  官  陳  學  德
右正本證明與原本無異。
如不服本判決，應於判決送達後十日內向本院提出上訴狀，上訴於臺灣高等法院臺中
分院( 須附繕本 )。
                                          書記官
中      華      民      國    八十九    年      六      月      十三    日
附錄：論罪科刑法條
刑法第一百六十八條
於執行審判職務之公署審判時或於檢察官偵查時，證人、鑑定人、通譯於案情有重要
關係之事項，供前或供後具結，而為虛偽陳述者，處七年以下有期徒刑。
刑法第一百六十九條第一項
意圖他人受刑事或懲戒處分，向該管公務員誣告者，處七年以下有期徒刑。


司法院資訊處製作；財團法人民間司法改革基金會備份。
